臺灣高等法院民事裁定
110年度抗字第497號
抗  告  人  玉山商業銀行股份有限公司

法定代理人  黃男州  

上列抗告人因與相對人侍建勳間請求代位分割共有物事件，對於
中華民國110年3月22日臺灣臺北地方法院107年度重訴字第1406
號裁定關於核定訴訟標的價額部分，提起抗告，本院裁定如下：
    主  文
一、原裁定關於核定訴訟標的價額部分廢棄。
二、本件訴訟標的價額核定為新臺幣貳仟伍佰參拾柒萬壹仟零壹
    拾伍元。
三、抗告訴訟費用由相對人負擔。
    理  由
一、本件抗告人起訴主張其對訴外人侍德義有新臺幣（下同）29
    13萬1523元本息及違約金之債權，代位侍德義向相對人訴請
    變價分割共有如附表所示之土地及建物（下合稱系爭不動產
    ）等情。爰依民法第242條、第823條第1項規定，聲明請求
    變價分割系爭不動產。案經原法院判決抗告人勝訴。相對人
    不服，提起上訴，經原裁定核定相對人上訴之上訴利益額為
    267萬688元。抗告人不服，提起抗告。
二、抗告意旨略以：原裁定應以系爭不動產全部價值按相對人應
    有部分比例計算相對人之上訴利益。原裁定核定本件訴訟標
    的價額不當，爰依法提起抗告。
三、按訴訟標的之價額，由法院核定；核定訴訟標的之價額，以
     起訴時之交易價額為準；無交易價額者，以原告就訴訟標
    的 所有之利益為準，民事訴訟法第77條之1第1、2項定有明
    文。次按請求分割共有物之訴，其訴訟標的價額之計算，依
    同法第77條之11規定，應以原告在第一審起訴時因分割所受
    利益之價額為準，從而此種案件上訴時，其訴訟標的價額及
    上訴利益額，亦以此為準，不因被告或原告提起上訴而有所
    歧異（最高法院106年度台抗字第1179號裁定意旨參照）。
    又債權人代位債務人對於第三債務人起訴，代位權僅為債權
    人對於債務人與第三債務人間之權利義務關係，並非構成訴
    訟標的之事項，是計算其訴訟標的價額，應就債務人與第三
    債務人間之權利義務關係定之（最高法院109年度台抗字第1
    171號、103年度台抗字第4號裁定意旨參照）。是債權人為
    保全其債權，代位債務人與第三人間訴請分割共有物事件，
    其訴訟標的價額及上訴利益額，自應以債權人起訴時，債務
    人因分割所受利益之客觀價額為準，即依債務人就共有物所
    占應有部分比例定之。
四、查抗告人於民國107年11月5日起訴主張其對侍德義有2913萬
    1523元本息及違約金之債權，代位侍德義向相對人訴請變價
    分割系爭不動產，依上開說明，其代位權非構成訴訟標的之
    事項，本件訴訟標的價額及上訴利益額仍應依抗告人起訴時
    ，以系爭不動產總價額按侍德義所佔應有部分比例定之，即
    為2537萬1015元【按侍德義所有系爭不動產應有部分於107
    年3月1日時之市場交易價額，業經王守正建築師事務所鑑定
    為2537萬1015元（土地1679萬6000元、建物857萬5015元）
    ，有該事務所鑑定報告在卷可稽（見原審卷一第75至97頁、
    本院卷第9至20頁）】。原法院疏未注意究明王守正建築師
    事務所鑑定標的範圍僅為侍德義所有系爭不動產應有部分，
    非系爭不動產全部，逕依該事務所鑑定之交易價額計算系爭
    不動產總價額，按相對人就土地、建物應有部分比例計算，
    核定本件訴訟標的價額及上訴利益額為267萬688元，尚有未
    洽。抗告意旨指摘原裁定此部分不當，聲明廢棄，為有理由
    ，爰將原裁定此部分廢棄，並核定本件訴訟標的價額如主文
    第2項所示。又原裁定關於核定訴訟標的價額部分既經廢棄
    ，則原裁定據此計徵裁判費即失所附麗，應俟本件裁定確定
    後，再依確定裁定所核定之訴訟標的價額計算第二審裁判費
    補繳之。
五、據上論結，本件抗告為有理由，爰裁定如主文。
中　　華　　民　　國　　110 　年　　5 　　月　　4 　　日
               民事第二十四庭
                       審判長法  官  胡宏文
                             法  官  朱慧真
                             法  官  陳筱蓉
正本係照原本作成。
本裁定除以適用法規顯有錯誤為理由外，不得再抗告。如提起再
抗告，應於收受送達後10日內委任律師為代理人向本院提出再抗
告狀。並繳納再抗告費新臺幣１千元。
中　　華　　民　　國　　110 　年　　5 　　月　　4 　　日
　　　　　　   　　　　　　　書記官  陳珮茹 　　　　　　
　　　　　　　　　　　　　　 
　　　　　　　　　　　　　　 
　　　　　　　　　　　　　　 
　　　　　　　　　　　　　　 
　　　　　　　　　　　　　　 
　　　　　　　　　　　　　　 
　　　　　　　　　　　　　　 
　　　　　　　　　　　　　　 
　　　　　　　　　　　　　　 
　　　　　　　　　　　　　　 
　　　　　　　　　　　　　　 
　　　　　　　　　　　　　　 
　　　　　　　　　　　　　　 
　　　　　　　　　　　　　　 
　　　　　　　　　　　　　　 
　　　　　　　　　　　　　　 
　　　　　　　　　　　　　　 
　　　　　　　　　　　　　　 　　　　　　　　

附表：
土地部分
土      地      坐      落     面  積 權利範圍 所有權人 縣  市 鄉鎮市區 段 小段 地號 平方公尺   臺北市 中正區 福和 二 60 5483  4245/0000000 侍德義 臺北市 中正區 福和 二 60 5483 4245/726184 侍建勳 


建物部分
建號 建物坐落地號 建物門牌 建築式樣主要建築材料及房屋層數 建物面積 (平方公尺) 權利範圍 所有權人 2785 臺北市○○區○○段○○段00地號 臺北市○○區○○路00號7樓之1 十三層鋼筋混凝土造  七層：119.06 陽台：10.99 7/10 侍德義 2785 臺北市○○區○○段○○段00地號 臺北市○○區○○路00號7樓之1 十三層鋼筋混凝土造 七層：119.06 陽台：10.99    3/10  侍建勳 備考：含共有部分      ⑴福和段二小段2734建號4612.51平方公尺，權利範圍628/90000；      ⑵福和段二小段2735建號131.72平方公尺，權利範圍72/10000；      ⑶福和段二小段2736建號6225.11平方公尺，權利範圍67/10000；      ⑷福和段二小段2737建號908.59平方公尺，權利範圍1/191；      ⑸福和段二小段2934建號507.85平方公尺，權利範圍72/10000；